【裁判字號】    89,上易,2691
【裁判日期】    891220
【裁判案由】    詐欺
【裁判全文】
臺灣高等法院臺中分院刑事判決                  八十九年度上易字第二六九一號
    上  訴  人  乙○○
    即  自訴人          國民
    被      告  丙○○
右上訴人因被告詐欺案件，不服臺灣台中地方法院八十九年度自字第五二○號中華民
國八十九年十月十三日第一審判決，提起上訴，本院判決如左：
    主      文
上訴駁回。
    理      由
一、自訴意旨略以：自訴人在民國（下同）八十八年九月間持有被告以德恩米行名義
    簽發之彰化銀行福和分行支票三張，面額共計新台幣（下同）一百十三萬四千七
    百元，屆期提示均遭退票，至今分文未還，自訴人始知受騙，因德恩米行早在七
    十一年一月十一日即已歇業，因認被告涉犯有刑法第三百三十九條第一項之詐欺
    罪嫌等語。
二、按犯罪應依證據認定之，無證據不得推定其犯罪事實，刑事訴訟法第一百五十四
    條定有明文，又刑法第三百三十九條第一項詐欺罪之成立，以意圖為自己或第三
    人不法之所有，以詐術使人將本人或第三人之物交付為要件，若無不法所有之意
    圖、而所用之方法不能認為係屬詐術，亦不致使人陷於錯誤，即不構成該罪（最
    高法院四十六年台上字第二六０號判例參照），本件訊據被告坦承自訴人所持之
    支票三張，其發票人欄部分係由其蓋章等情不諱，惟堅決否認有何自訴人所指之
    犯行，並辯稱：上開支票係借由案外人甲○○使用，金額及發票日均係由甲○○
    填載，伊未曾向自訴人借過錢，未詐欺自訴人等語。經查：自訴人持有由被告為
    發票人之支票三紙（(1)支票號碼為ＣＲ0000000號、發票日為八十八年十
    一月三十日、面額為四十萬元、付款人為彰化商業銀行福和分行，(2)支票號碼為
    ＣＲ0000000號、發票日為八十八年十二月十日、面額為三十八萬元、付
    款人為彰化商業銀行福和分行，(3)支票號碼為ＣＲ0000000號、發票日為
    八十八年十二月三十一日、面額為三十五萬四千七百元、付款人為彰化商業銀行
    福和分行），係案外人甲○○於八十八年六月十日及六月十五日，以被告為發票
    人之另支票四紙，向自訴人調借一百三十八萬六千六百八十二元，因該四紙支票
    無法兌現而退票，使以本件系爭之支票三紙及由甲○○簽發之支票一紙換回上開
    四紙遭退票之支票，自訴人原並不認識被告等情，業據自訴人陳明在卷，核與證
    人甲○○於原審及本院審理時所證述之情節相符，並有存摺影本二紙附卷可憑，
    茲上開款項既係由案外人甲○○向自訴人所借用，被告並未持票向自訴人調現，
    已難認被告有何施用詐術之行為；再者，被告在彰化商業銀行福和分行所開立之
    帳號為０三─０九五三四─五─０號之甲存帳戶，係自八十八年八月二十日起始
    因存款不足而遭退票，並於八十九年一月二十八日經公告拒絕往來等情，有該帳
    戶之往來明細、退票紀錄及拒絕往來資料在卷可稽，足見案外人甲○○於八十八
    年六月十日及十五日向自訴人調現時，該帳戶之支票兌現情形仍屬正常，自難以
    該甲存帳戶所示之商號德恩米行已歇業，即推測被告有詐欺之意圖。又本件上開
    支票均係由甲○○使用，其用途被告並不知情等情，業據被告供明在卷，核與證
    人甲○○於本院審理時所證述之情節相符，益見被告所供其未對自訴人有何施用
    詐術之行為，應符事實。本件綜上調查結果，尚不足證明被告有對自訴人施用任
    何詐術之行為，亦難認被告有不法所有之意圖存在，揆諸前開說明，自不構成詐
    欺罪，應純係被告未給付票款之民事糾紛而已，自應循民事程序解決之。此外，
    復查無其他任何之積極證據，足資證明被告確有自訴人所指之犯行存在，自屬不
    能證明被告犯罪，原審以被告被訴之犯罪不能証明，諭知被告無罪之判決，並無
    違誤，自訴人上訴意旨仍執前詞，猶指被告犯罪，經核非有理由，應予駁回。
據上論斷，應依刑事訴訟法第三百六十八條，判決如主文。
中      華      民      國    八十九     年      十二     月     二十   日
                                  臺灣高等法院臺中分院刑事第七庭
                                        審判長法  官  林  榮  龍
                                              法  官  黃  日  隆
                                              法  官  江  錫  麟
右正本證明與原本無異。
不得上訴。
                                              書記官  劉  美  宏
中      華      民      國    八十九     年      十二     月    二十一  日
                                                                        Ｉ


司法院資訊處製作；財團法人民間司法改革基金會備份。
